【裁判字號】    97,訴,4933
【裁判日期】    980731
【裁判案由】    侵權行為損害賠償
【裁判全文】
臺灣臺北地方法院民事判決              97年度訴字第4933號
原      告  乙○○
被      告  甲○○
上列當事人間侵權行為損害賠償事件，本院於中華民國98年7月3
0日言詞辯論終結，判決如下：
    主  文
被告應給付原告新臺幣貳拾萬參仟壹佰伍拾元，及自民國九十七
年五月十六日起至清償日止，按年息百分之五計算之利息。
原告其餘之訴駁回。
訴訟費用由被告負擔五分之一，餘由原告負擔。
本判決得假執行。但被告以新臺幣貳拾萬參仟壹佰伍拾元為原告
預供擔保後，得免為假執行。
    事實及理由
一、原告主張：被告為原告之配偶，兩造係家庭暴力防治法第3
    條第1款所列之家庭成員。被告於民國96年12月24日21時許
    在原告住處，因不滿原告質問其去何處之態度，竟基於傷害
    之犯意，毆打原告致原告右前額、右臉頰、左上臂、左手肘
    、左膝蓋均瘀傷。案經原告訴由臺北市政府警察局大安分局
    偵辦，經臺灣臺北地方法院檢察署檢察官以97年度偵字第55
    95號聲請簡易判決處刑，並經本院以97年度簡字第1509號簡
    易判決判處被告拘役40日。爰依侵權行為之法律關係請求被
    告賠償醫療費用新臺幣（下同）1,350元、破壞門鎖之換鎖
    費用1,800元，及被告自74年11月11日結婚至今，陸續對原
    告施加暴力之精神慰撫金99萬6,850元，共計100萬元等語。
    並聲明：(一)被告應給付原告100萬元，及自起訴狀繕本送達
    翌日起至清償日止，按年息5％計算之利息；(二)願供擔保，
    請準宣告假執行。
二、被告則以：原告主張實屬無稽，蓋被告於96年12月24日晚上
    8時許工作結束後返家，原告即誣指被告在外約會並以鐵椅
    攻擊被告，被告極力閃躲，原告又拿廚房刀具擲打被告，被
    告因自衛並為防止原告之危險行為遂出手阻止，不慎傷及原
    告，原告即報警驗傷，被告絕非基於傷害原告之犯意。至於
    97年1月9日，被告結束工作回家，原告不讓被告進入家門並
    報警，而警察即請被告不得進入家門，被告一直都在大門外
    並無機會接觸原告，不可能造成原告當日至三軍總醫院民眾
    診療處所驗之傷。兩造自74年結婚後，原告即展開數十年之
    不當控制及侮辱，造成被告心理及生理上極大傷害及壓力，
    致被告罹患重度憂鬱症，是原告所稱精神受損云云，並非屬
    實。而本院97年度簡字第1509號刑事判決之依據及認定與事
    實不符，實因被告經濟狀況不佳無法聘請律師提起上訴而致
    確定等語。並聲明：(一)原告之訴駁回；(二)如受不利判決，願
    供擔保，請准宣告免為假執行。
三、兩造不爭執事項：
  (一)兩造於74年11月11日結婚迄今，為家庭暴力防治法第3條第1
    款所列之家庭成員。
  (二)原告於96年12月24日23時56分至臺灣大學醫學院附設醫院（
    下稱臺大醫院）急診，經診斷為右前額瘀傷、右臉頰瘀傷、
    右上臂瘀傷、左手肘瘀傷、左膝蓋瘀傷（見本院刑事附民卷
    第5頁至第8頁）。
  (三)原告對被告提起告訴，由臺北市政府警察局大安分局偵辦，
    經臺灣臺北地方法院檢察署檢察官以97年度偵字第5595號聲
    請簡易判決處刑，並經本院以97年度簡字第1509號簡易判決
    判處被告拘役40日（見本案卷第9頁至第10頁）。
  (四)被告願意賠償原告請求之醫療費用1,350元及換鎖費用1,800
    元（見本案卷第63頁反面及第180頁）。
四、得心證之理由：
    原告主張其於96年12月24日21時許在其住處遭被告毆打，被
    告應賠償其財產及非財產上損害計100萬元等情。被告願意
    賠償其中之醫療費用1,350元及換鎖費用1,800元，其餘部分
    則均予否認，並以前開情詞置辯，是本件之爭點厥為：(一)被
    告是否為傷害原告之侵權行為，而應負損害賠償責任？(二)被
    告如應負損害賠償責任，則其賠償之範圍為何？
  (一)被告是否為傷害原告之侵權行為，而應負損害賠償責任？
    按因故意或過失，不法侵害他人之權利者，負損害賠償責任
    。故意以背於善良風俗之方法，加損害於他人者亦同。民法
    第184條第1項定有明文。本件原告主張被告於96年12月24日
    21時許在原告住處，因不滿原告質問其去何處之態度，竟基
    於傷害之犯意，毆打原告致原告右前額、右臉頰、左上臂、
    左手肘、左膝蓋均瘀傷等情，業據原告提出臺大醫院96年12
    月25日診字第96124553號診斷證明書（見本院刑事附民卷第
    第8頁），其上載有右前額瘀傷、右臉頰瘀傷、右上臂瘀傷
    、左手肘瘀傷、左膝蓋瘀傷等語，被告亦自承當時其有傷及
    原告之行為，其雖辯稱係因自衛並為防止原告之危險行為始
    不慎傷及原告等語，然依上開診斷證明書所載原告受傷之部
    位，尚包括前額及臉頰，並遍及身體兩側，實難認原告無傷
    害原告之故意，應認原告之主張為可採。況被告亦因上開情
    事，為本院97年度簡字第1509號刑事判決以傷害罪判處拘役
    40日確定，益徵被告確有為傷害原告之侵權行為。依上揭規
    定，即應負損害賠償責任。
  (二)被告如應負損害賠償責任，則其賠償之範圍為何？
    按不法侵害他人之身體、健康、名譽、自由、信用、隱私、
    貞操，或不法侵害其他人格法益而情節重大者，被害人雖非
    財產上之損害，亦得請求賠償相當之金額。民法第195條第1
    項前段定有明文。又又慰撫金之核給標準，應斟酌雙方身分
    、地位及經濟狀況及其他各種情形核定之，最高法院亦著有
    76年台上字第1908號判例可資參照。本件被告對原告為傷害
    之行為，原告依上揭規定訴請被告賠償其非財產上之損害，
    自屬有據。經查，原告在安泰保險股份有限公司上班，曾任
    業務主管，名下財產包括不動產4筆及投資11筆，總額達1,2
    50萬1,906元，94年至96年報稅所得分別為98萬4,265元、34
    7萬7,066元及221萬6,307元（見本院卷第28頁至第48頁）；
    被告則為醫師，月薪平均約30萬元，兼職收入平均約3萬餘
    元，名下財產包括不動產2筆、汽車1輛及投資2筆，總額為
    78萬5,052元，94年至96年報稅所得分別為2,118萬5,427元
    、535萬150元及53萬4,936元（見本院卷第17頁至第27頁）
    。本院審酌兩造上開身分、地位及經濟情況，復衡量原告身
    體所受傷害等一切情況，認原告訴請被告給付之慰撫金金額
    ，於20萬元之範圍內為適當。是被告應賠償之範圍除其同意
    給付之醫療費用1,350元及破壞門鎖之換鎖費用1,800元外，
    尚應給付原告精神慰撫金20萬元，共計20萬3,150元。
五、綜上所述，被告確有為傷害原告之侵權行為，應負損害賠償
    責任。從而，原告依侵權行為之法律關係，請求被告給付20
    萬3,150元，及自刑事附帶民事起訴狀繕本送達翌日即97年5
    月16日起至清償日止，按年息5％計算之利息，為有理由，
    應予准許。逾此範圍之請求，即屬無據，為無理由，應予駁
    回。
六、本件所命被告給付之金額，未逾新臺幣50萬元，爰依民事訴
    訟法第389條第1項第5款規定，就原告勝訴部分，依職權宣
    告假執行。又被告陳明願供擔保，請准宣告免為假執行，核
    無不合，爰酌定如主文第4項所示相當之擔保金額宣告之。
    至原告雖陳明願供擔保請准宣告假執行，惟此係促使本院依
    職權為假執行之宣告而已，附此敘明。
七、本件原告雖主張被告自74年11月11日結婚至今，陸續對原告
    施加暴力等情，然本件係原告因被告犯家庭暴力罪之傷害而
    提起附帶民事訴訟，是本院僅得就刑事判決認定之犯罪事實
    而為審理，即僅針對被告於96年12月24日21時許在原告住處
    對原告所為之傷害行為，此亦為原告於97年5月9日所提刑事
    附帶民事訴訟起訴狀所特定之事實，尚不及於原告所主張之
    被告其他對原告施加暴力之行為。又本件因事證已臻明確，
    兩造其餘攻擊、防禦方法及所為之立證，經逐一審酌後，本
    院認與判決之結果不生影響，不再一一論述，均併予敘明。
八、訴訟費用負擔之依據：依民事訴訟法第79條。
中    華    民    國    98    年    7     月    31    日
                  民事第四庭  審判長法  官  周祖民
                                    法  官  余明賢
                                    法  官  賴武志
以上正本係照原本作成
如對本判決上訴，須於判決送達後20日內向本院提出上訴狀
中    華    民    國    98    年    7     月    31    日
                                    書記官  施若娟


司法院資訊處製作；財團法人民間司法改革基金會備份。
